最高法院民事判決　　　　　　　　　　　　　　　八十八年度台上字第二一八三號
　　上 訴 人　甲○○
　　　　　　　丙○○
　　被上訴人　乙○○
右當事人間請求返還請求權等（返還土地等）事件，上訴人對於中華民國八十八年六
月一日台灣高等法院第二審判決（八十六年度重上字第三號），提起上訴，本院判決
如左：
    主  文
上訴駁回。
第三審訴訟費用由上訴人負擔。
    理  由
本件原審以：依台灣省政府地政處土地測量局（下稱測量局）及桃園縣大溪地政事務
所（下稱大溪地政所）鑑測結果，上訴人甲○○所有桃園縣龍潭鄉○○○段二六四之
一○七七地號土地，與被上訴人所有二六四之一八四七、之一八四八地號土地，及上
訴人丙○○所有二六四之一六四地號土地與被上訴人所有二六四之一八六四地號土地
之界址，為與地籍圖經界線相符如第一審判決附圖（下同）所示Ｄ、Ｅ連線及其延長
線所示，此有測量局之鑑定書、鑑定圖及大溪地政所之複丈成果圖可稽。查以Ｄ、Ｅ
連線及其延長線為兩造之界址，除被上訴人所有二六四之一八四八地號土地增加○‧
○○○四公頃外，兩造之上開土地面積均較登記簿面積減少，然與依地籍圖計算之面
積完全相符。若以上訴人主張之Ａ、Ｂ、Ｃ連線為界址，則依登記簿或依地籍圖計算
，上訴人上開土地面積均增加，被上訴人上開土地面積均減少，此有測量局之補充鑑
定圖說可稽。而武漢路之行道樹猶在Ａ、Ｂ、Ｃ連線之外，與兩造之系爭土地面積相
差尤遠，兩造系爭土地之界址應為Ｄ、Ｅ連線，而非甲○○主張之Ａ、Ｂ、Ｃ連線或
行道樹，亦非丙○○主張之Ａ、Ｂ、Ｃ連線（或Ｆ、Ｇ連線）。又丙○○訴請被上訴
人拆除之建物，即Ｆ、Ｇ、Ｈ、Ｉ所示紅色部分，係坐落於二六四之一八六四地號土
地，並非丙○○所有二六四之一六四地號土地，有上開鑑定圖及複丈成果圖可按。從
而上訴人主張兩造上開土地界址為Ａ、Ｂ、Ｃ連線（或行道樹，或Ｆ、Ｇ連線），被
上訴人上開建物占用丙○○所有二六四之一六四地號土地，應予拆除並返還土地云云
，均屬無據，為其心證所由得，並明兩造其餘攻擊、防禦方法與判決結果不生影響
，而不予論述。爰將第一審就此部分所為上訴人敗訴之判決，判予維持，經核於法洵
無違誤。
查原判決第十三頁十五行，將兩造系爭土地界址書為Ａ、Ｅ連線者，核係Ｄ、Ｅ連線
之誤，此項誤寫，對判決結果，並無影響。又原審係認定Ｄ、Ｅ連線（延至Ｉ、Ｈ）
，與地籍圖之經界線相符，上訴論旨主張原判決認定Ｆ、Ｇ連線為地籍圖經界線云云
，不無誤會。上訴人又就原審採證認事之職權行使，指摘原判決不當，並就原審已論
斷者，泛言未論斷，復執陳詞，指摘原判決不利於己部分違背法令，聲明廢棄，為無
理由。
據上論結，本件上訴為無理由，依民事訴訟法第四百八十一條、第四百四十九條第一
項、第七十八條，判決如主文。
中      華      民      國    八十八    年      九      月    二十三    日
                              最高法院民事第五庭
                                  審判長法官  蕭  亨  國
                                        法官  吳  正  一
                                        法官  楊  隆  順
                                        法官  陳  淑  敏
                                        法官  黃  義  豐
      右正本證明與原本無異
                                              書  記  官
中      華      民      國    八十八    年      十      月     十一     日
